【裁判字號】    95,訴,199
【裁判日期】    951101
【裁判案由】    違反槍砲彈藥刀械管制條例
【裁判全文】
臺灣苗栗地方法院刑事判決               95年度訴字第199號
公  訴  人  臺灣苗栗地方法院檢察署檢察官
被      告  乙○○
選任辯護人  羅秉成  律師
            魏順華  律師
列被告因違反槍砲彈藥刀械管制條例案件，經檢察官提起公訴（
95年度偵字第1189號），本院判決如下：
    主  文
乙○○未經許可，製造可發射子彈具有殺傷力之改造槍枝，處有
期徒刑貳年柒月，併科罰金新臺幣伍萬元，罰金如易服勞役，以
新臺幣壹仟元折算壹日。扣案如附表一編號1 至3 所示之物，均
沒收。
    犯罪事實
一、乙○○明知可發射子彈具有殺傷力之改造槍枝，為管制物品
    ，非經中央主管機關許可，不得擅自製造、持有，竟為供自
    己狩獵之用，於民國94年8 月間某日，基於製造可發射子彈
    具有殺傷力之改造槍枝犯意，以其所有如附表一編號2 、3
    所示之工具及材料，在其位於苗栗縣卓蘭鎮東勢大橋旁之農
    舍內，接續製造如附表一編號1 所示之可發射子彈具有殺傷
    力之土造長槍2 枝。嗣為警於95年2 月17日15時40分許，在
    上址執行搜索時查獲，並扣得上開其所有如附表一編號1至3
    所示之物，而查獲上情。
二、案經苗栗縣警察局報請臺灣苗栗地方法院檢察署檢察官偵查
    後起訴。
    理  由
一、認定犯罪事實所根據的證據及理由：
（一）被告乙○○於警詢、偵訊及本院審理中自白其以如附表一
      編號2 、3 所示之工具、材料，接續製造如附表一編號1
      所示之改造長槍2 枝等語明確（見偵卷第9 頁至第10頁、
      第32頁；審卷第138 頁），核與下列（二）至（五）證據
      相符。
（二）如附表一編號1 至3 所示之物扣案可佐（扣押物品目錄表
      詳見偵卷第16至第17頁）。
（三）上開扣案如附表一編號1 至3 所示長槍2 枝、鉛珠1 包及
      底火片7 片等物，經送請內政部警政署刑事警察局鑑定結
      果：「一、送鑑改造土製長槍2 枝（槍枝管制編號：0000
      000000、0000000000號），均認係由金屬槍身及金屬槍管
      結合而成之土造長槍，以打擊槍管底部底火（藥）引爆槍
      管內火藥為發射動力，機械性能良好，均可供發射彈丸使
      用，均認具殺傷力。二、送鑑鉛珠壹包，認分係由直徑
      6.39mm至12.1 5mm金屬彈丸。三、送鑑底火片柒片，認均
      係玩具底火片。」有該局95年3 月2 日刑鑑字第095002
      5752號槍彈鑑定書1 份在卷可稽（見偵卷第44至第48頁）
      。
（四）本院復將上開扣案如附表一編號1 所示之物，送請法務部
      調查局鑑定結果，認槍枝管制編號：0000000000號長槍1
      枝，機械性能良好，槍管貫通可容彈丸通過，依其結構強
      度認能擊發適合其發射且具殺傷力之土造子彈；槍枝管制
      編號：0000000000長槍1 枝，機械性能良好，槍管貫通可
      容彈丸通過，依其結構強度認經特意裝填火藥及如照片十
      四之鉛丸、填塞物后發射，於近距離具有殺傷力乙節，有
      該局95年8 月2 日調科參字第09500350410 號附卷可稽（
      見審卷第59至第69頁）。由此足認系爭扣案之改造長槍2
      枝，確實可發射子彈而具有殺傷力無訛。
（五）此外，復有查獲現場照片10張在卷可憑（見偵卷第25至第
      27 頁） 。
（六）綜上所述，被告乙○○之自白，核與事實相符，應堪採信
      。本件事證明確，被告上揭犯行，應堪認定，應予依法論
      科。
二、論罪科刑的理由：
（一）被告行為後，刑法業於94年2 月2 日經總統以華總一義字
      第09400014901 號令修正公布，並於95年7 月1 日施行（
      下稱新法，修正前刑法下稱舊法）。按新法第2 條第1 項
      規定，「行為後法律有變更者，適用行為時之法律。但行
      為後法律有利於行為人者，適用最有利於行為人之法律」
      。參酌最高法院95年度刑事庭第8 次會議決議，該條係規
      範行為後法律變更所生新舊法律比較適用之準據法，於新
      法施行後，應適用新法第2 條第1 項之規定，為「從舊從
      輕」之比較，先予敘明。次按，法律變更比較新舊法時，
      應就罪刑有關之共犯、未遂犯、想像競合犯、牽連犯、連
      續犯、結合犯，以及累犯加重、自首減輕暨其他法定加減
      原因（如身分加減）與加減比例等一切情形，本於統一性
      及整體性原則，綜其全部罪刑之結果而為比較，亦有最高
      法院95年度第8 次刑事庭會議決議可資參照。查本案涉及
      法律變更之部分，經附表二所示綜合比較新舊刑法之規定
      結果，以修正後刑法有利於被告，依新法第2 條第1項但
      書規定，自應適用新法，合先敘明。
（二）核被告所為，係犯槍砲彈藥刀械管制條例第8 條第1 項之
      未經許可製造可發射子彈具有殺傷力之改造槍枝罪。被告
      製造後持有改造槍枝之低度行為，應為製造之高度行為所
      吸收，不另論罪。
（三）又被告係同日同地製作系爭扣案之改造長槍2 枝乙節，業
      據被告供陳在卷，其行為時間緊密、地點相同，侵害同一
      法益，應係基於同一製造槍枝犯意下之接續行為，依一般
      社會觀念，在刑法評價上，應視為接續實施，為包括一罪
      之接續犯。
（四）另被告所為，係違反槍砲彈藥刀械管制條例第8 條第1 項
      之未經許可，製造可發射子彈具有殺傷力改造長槍罪之犯
      行，所犯為法定本刑5 年以上，併科新台幣1 千萬以下罰
      金之重罪。然而，被告經警搜索查獲系爭扣案槍枝後，即
      自白犯行，犯後態度良好，且其並無前科紀錄，有臺灣高
      等法院被告前案紀錄表附卷可稽，素行良好，復以製造槍
      枝之目的在於狩獵，未曾持該槍枝犯罪，並未因此造成公
      眾或他人現實之惡害，此與一般製造槍枝用於犯罪或販賣
      之徒相比，被告實際惡性顯然輕微，是以本件犯罪之具體
      情狀觀之，確屬情輕法重，客觀上足以引起社會一般人之
      同情而堪可憫恕，縱宣告被告法定最低刑度之刑猶嫌過重
      ，爰依刑法第59條規定，酌予減輕其刑（按緩刑之規定並
      無新舊法比較問題，蓋刑法第2 條第1 項所處理之情形，
      僅限於行為可罰性的法律規範變更適用關係，緩刑規定乃
      屬刑罰之執行事項，此種刑之宣告規範發生變更時，其適
      用關係應以裁判時之法律為準，最高法院95年度第8 次刑
      事庭會議決議參照）
（五）至辯護人主張：被告為小學教育程度，生活背景單純，以
      務農為業，閒暇打獵，系爭槍枝係供打飛鼠等危害農作物
      之獵物，且一般人對於短槍等槍枝較有違法性認識，但被
      告早期與原住民一起打獵，山地警察看他們持有獵槍也沒
      有問題，故被告不知身分上之差別，這是錯誤認識有其基
      礎，故被告並無違法性之認識，請依刑法第16條之規定減
      輕其刑云云。惟按，刑法第16條規定，除有正當理由而無
      法避免者外，不得因不知法律而免除刑事責任。但按其情
      節，得減輕其刑」。所謂「不知法律」，包括消極之不認
      識自己的行為為法律所不許，以及積極之誤認自己行為為
      法律所許二者，在學理尚稱為「違法性錯誤」或「法律錯
      誤」。考其立法意旨，認法律之頒布，人民即有知法守法
      義務，惟如行為人具有違法性錯誤之情形，進而影響法律
      效力，宜就違法性錯誤之情節，區分不同知法率效果。其
      中，(一)行為人對於違法性錯誤，有正當理由而屬無法避免
      者，應免除其刑事責任，而阻卻其犯罪之成立。(二)如行為
      人對於違法性錯誤，非屬無法避免，而不能阻卻犯罪之成
      立，然得視具體情節，減輕其刑（新法第16條修正理由參
      照）。經查，(1)關於被告生活背景、環境乙節，證人即被
      告之女甲○○於審理時證稱：伊與父母於74年至84年間共
      同居住於南投縣仁愛鄉力行村馬烈霸部落，當時父親除種
      植水梨外，平日尚養獵犬與原住民叔叔伯伯一起上山打獵
      ，伊有看到同行原住民帶獵槍打獵，後來85年間伊結婚就
      沒有住在一起，父親也離開，住在苗栗縣卓蘭鎮做鐵工、
      種水果，也有從事打獵活動等語（見審卷第124 頁以下）
      ，且有被告提出之與原住民共同生活照片2 張為證（見審
      卷第101 頁），應堪採信。(2)按可發射子彈具有殺傷力之
      各式槍枝，乃屬違禁物品，非經許可，不得持有、製造乙
      節，屢經政府公告，而電視、雜誌等媒體多年來亦報導許
      多相關社會新聞，應為一般人所週知之事實。而被告早年
      雖曾與原住民共同生活並一同打獵，惟其畢竟不具原住民
      身份，且其早於85年間時，即已離開可接觸原住民生活、
      文化之環境，而居住於平地，接觸者應為平地人，平日從
      事鐵工、務農工作，居住於卓蘭鎮最繁華熱鬧之中正路上
      ，且裝有有線電視（見證人甲○○之證述，審卷第128 、
      129 頁），並非與山水為伍、靠打獵為生，因此國家文化
      、資訊及教育之傳輸接受方面，並無任何困難之處，從而
      ，被告對於製造、持有改造槍枝係屬違法行為之認識，應
      非無法避免，而與一般人無異。縱使被告製造槍枝之目的
      係為打獵之用，此仍屬於法定刑內從輕量刑之事由，尚難
      謂被告有何欠缺違法性認識可言。是此部分之辯護意旨，
      要與刑法第16條之規定不符，於法未合，尚難作為減輕其
      刑之依據，附此敘明。
（六）量刑理由之說明：
      爰審酌近年來我國非法槍枝、子彈氾濫，嚴重危害國人生
      命、身體及財產之安全，被告無視禁令，竟製造系爭扣案
      槍枝2 枝之行為，對社會之治安仍存有潛在之危險，惟審
      酌被告前未曾受有期徒刑以上刑之宣告，有臺灣高等法院
      被告前案紀錄表附卷可稽，素行尚佳，且製造槍枝之目的
      在於狩獵，未曾持該槍枝犯罪，並未因此造成公眾或他人
      現實之惡害，犯罪情節尚非重大，又念及被告於偵、審中
      坦承犯行，有坦承悔過之具體表現，節省有限之司法資源
      ，犯後復向財團法人犯罪被害人保護協會苗栗分會捐贈公
      益金10萬元乙節，此有郵政跨行匯款申請書（匯款人收執
      ）影本1 份附卷可稽（見審卷第147 頁），併參以其生活
      狀況、品行、智識程度、犯罪之動機、目的、手段、所生
      危害等一切情狀，爰量處如主文所示之刑，並諭知罰金如
      易服勞役之折算標準，以資懲儆。
（七）沒收部分：
   1. 扣案如附表一編號1 所示之改造長槍2 枝，係屬違禁物，
      應依刑法第38條第1 項第1 款之規定宣告沒收。
   2. 扣案如附表一編號2 所示之物，分別為被告所有，而為製
      造改造槍枝之工具或材料，均為供犯罪所用之物，已經被
      告供陳明確，應依刑法第38條第1 項第2 款之規定宣告沒
      收及併執行之。
三、應適用之法條：
（一）刑事訴訟法第299條第1 項前段。
（二）槍砲彈藥刀械管制條例第8 條第1 項。
（三）刑法第11條前段、第2 條第1 項但書、第59條、第42條第
      3 項、第38條第1 項第1 款、第2 款。
本案經檢察官陳佞如到庭執行職務。
中    華    民    國    95    年    11    月    1    日
                  刑事第二庭  審判長法  官   林燦都
                                    法  官   楊清益
                                    法  官   顧正德
以上正本證明與原本無異。
如不服本判決，應於判決送達後10日內向本院提出上訴狀（應抄
附繕本）。
                                    書記官   廖鳳美
中    華    民    國    95    年    11    月    6     日
附表一：
編號1 ：扣案之具有殺傷力之土造長槍2 枝（槍枝管制編號分別
        為：0000000000、0000000000號）。
編號2 ：扣案之電焊機1 台、切割機1 台、砂輪機1 台、電鑽1
        台，老虎鉗、鋼刷、鐵鎚、管鉗、開口扳手、梅花扳手
        、一字起子各1 支，電焊面罩1 個、鑽頭3 支、焊條1
        包。
編號3 ：鉛珠1 包（直徑6.39mm至12.1 5mm之金屬彈丸）、火藥
        1 小罐、裝填火藥工具2 支、通槍條3 條、玩具底火片
        7 片。
編號二：
┌─────┬───────────┬───────────┬──────────┐
│比較法條  │舊法於本案適用之法律效│新法於本案適用之法律效│依從舊從輕原則比較結│
│          │果                    │果                    │果                  │
├─────┼───────────┼───────────┼──────────┤
│刑法第33條│ 依修正前之刑法第33條 │ 依修正後之刑法第33條 │比較修正前後之主刑罰│
│          │ 第5 款之規定，罰金為 │ 第5 款之規定，罰金刑 │金部分之數額，以95年│
│          │ 銀元一元即新台幣三元 │ 為新臺幣一千元以上， │7月1日修正公布施行前│
│          │ 以上。               │ 以百元計算。         │之規定，較有利於被告│
│          │                      │                      │。                  │
├─────┼───────────┼───────────┼──────────┤
│刑法第42條│依修正前之刑法第42條第│依修正後之刑法第42條第│比較修正前後之易服勞│
│          │2 項之規定，易服勞役為│3 項之規定，易服勞役以│役折算標準以95年7 月│
│          │銀元一元以上三元以下折│新臺幣一千元、二千元或│1 日修正公布施行之規│
│          │算一日。再依95年5 月17│三千元折算一日。      │定，較有利於被告。  │
│          │日修正公布修正前罰金罰│                      │                    │
│          │鍰提高標準條例第2 條（│                      │                    │
│          │現已刪除）之規定，就其│                      │                    │
│          │原定數額提高為100 倍折│                      │                    │
│          │算一日，則易服勞役折算│                      │                    │
│          │標準為最高應以銀元三百│                      │                    │
│          │元即新台幣九百元折算一│                      │                    │
│          │日。                  │                      │                    │
├─────┴───────────┴───────────┴──────────┤
│一、綜合比較結果：                                                              │
│    本案綜其全部罪刑之比較，認修正後法定罰金刑之最低額雖有提高，惟修正後之罰金易│
│    服勞役折算標準較諸修正前規定明顯對被告有利，整體比較適用結果，仍認新法對被告│
│    較為有利，自應依刑法第二條第一項後段規定，一體適用有利被告之新法規定，以為論│
│    處。                                                                        │
│二、按沒收部分乃屬從刑，本即依主刑所適用之法律規定，而不生新舊法比較問題（最高法│
│    院95年第8 次刑事庭會議決議參照），依前所述，本案比較新舊法之結果，主刑部分既│
│    應適用新法之規定論處，則從刑部分亦應適用之新法規定，併此敘明。              │
└────────────────────────────────────────┘
附附錄本判決論罪科刑法條
槍砲彈藥刀械管制條例第8條第1項
未經許可，製造、販賣或運輸鋼筆槍、瓦斯槍、麻醉槍、獵槍、
空氣槍或第4 條第1 項第1 款所定其他可發射金屬或子彈具有殺
傷力之各式槍砲者，處無期徒刑或5 年以上有期徒刑，併科新臺
幣1 千萬元以下罰金。
未經許可，轉讓、出租或出借前項所列槍枝者，處5 年以上有期
徒刑，併科新臺幣1 千萬元以下罰金。
意圖供自己或他人犯罪之用，而犯前二項之罪者，處無期徒刑或
7年以上有期徒刑，併科新臺幣1 千萬元以下罰金。
未經許可，持有、寄藏或意圖販賣而陳列第1 項所列槍枝者，處
3 年以上10年以下有期徒刑，併科新臺幣700 萬元以下罰金。
第1 項至第3 項之未遂犯罰之。


司法院資訊處製作；財團法人民間司法改革基金會備份。
